臺灣士林地方法院刑事判決
111年度交易字第64號
公  訴  人  臺灣士林地方檢察署檢察官
被      告  陳正宗




上列被告因公共危險案件，經檢察官提起公訴（111年度偵字第1
014號），本院判決如下：
    主  文
陳正宗駕駛動力交通工具而吐氣所含酒精濃度達每公升零點二五
毫克以上，處有期徒刑參月，如易科罰金，以新臺幣壹仟元折算
壹日。緩刑參年，緩刑期間付保護管束，並向檢察官指定之政府
機關、政府機構、行政法人、社區或其他符合公益目的之機構或
團體，提供陸拾小時之義務勞務，並接受法治教育課程壹場次。
    事  實
一、陳正宗於民國110年12月20日晚上7時30分許起在臺北市○○區
    ○○街000○0號「美珠小吃店」內飲酒，吐氣所含酒精已達每
    公升0.25毫克以上，竟仍基於飲酒後駕駛動力交通工具之犯
    意，於同日晚上9時20分許，自該處騎乘車牌號碼000-000號
    普通重型機車（下稱本案機車）上路。嗣於同日晚上9時22
    分許，行經臺北市北投區中和街507巷1弄巷口（下稱本案巷
    口），因交通違規為警攔查，並測得吐氣所含酒精濃度達每
    公升0.25毫克，始悉上情。
二、案經新北市政府警察局淡水分局報告臺灣士林地方檢察署檢
    察官偵查起訴。
    理  由
一、證據能力之說明
　　本院引用被告以外之人於審判外之陳述，業經檢察官及被告
    陳正宗於本院準備程序同意其證據能力（見本院111年度交
    易字第64號卷〈下稱本院卷〉第32頁至第35頁），本院審酌該
    等證據作成之情況，核無違法取證或其他瑕疵，且與待證事
    實具有關聯性，認為以之作為證據為適當，依刑事訴訟法第
    159條之5規定，均有證據能力。其餘認定本案犯罪事實之非
    供述證據，查無違反法定程序取得之情，依刑事訴訟法第15
    8條之4規定反面解釋，亦具有證據能力。　
二、認定事實所憑證據及理由
　　訊據被告陳正宗雖坦承於事實欄一所載時間、地點飲酒後騎
    乘機車之事實，但矢口否認有何不能安全駕駛動力交通工具
    犯行，辯稱：當時我是利用道路坡度從「美珠小吃店」滑行
    到本案巷口處停放機車，並未啟動機車，應不構成犯罪云云
    ，經查：
㈠、被告於110年12月20日晚上7時30分許起在美珠小吃店內飲酒
    後，於同日晚上9時20分許騎乘本案機車自該處至本案巷口
    停放，嗣於同日晚上9時22分許，因交通違規為警攔查，並
    測得吐氣所含酒精濃度達每公升0.25毫克之事實，業據被告
    坦承不諱（見本院卷第35頁），核與證人即員警陳仕典、邱
    志峰於本院審理時證述情節相符（見本院卷第65頁至第79頁
    ），並有臺北市政府警察局吐氣酒精濃度檢測程序暨拒測法
    律效果確認單、財團法人工業技術研究院呼氣酒精測試器檢
    定合格證書、酒精測定紀錄表及本院勘驗筆錄暨附件密錄器
    擷圖畫面在卷可佐（見臺灣士林地方檢察署111年度偵字第1
    014號卷〈下稱偵卷〉第17頁至第21頁、本院卷第61頁至第64
    頁、第79頁至第80頁、第90頁至第95頁），此部分事實，首
    堪認定。
㈡、被告雖以前詞置辯，然查：
　⒈證人即員警陳仕典於本院審理時具結證稱：我於110年12月20
    日晚間從事取締勤務，並騎乘機車靠近中和街507巷時，我
    看到被告在我面前騎乘機車、未開大燈，並從美珠小吃店斜
    向橫越馬路騎進中和街507巷內，我立即至前方迴轉進入507
    巷，當我抵達本案巷口時，被告已經把機車停放在本案巷口
    處走進507巷1弄內，從我見到被告時起至我抵達本案巷口止
    大約經歷5至10秒；當時道路旁有路燈及店家燈光，不會很
    昏暗，我看到被告頭戴安全帽、雙腳都放置在腳踏板處並未
    著地，且被告在我眼前騎過去的速度是機車騎乘之速度，並
    非滑行的速度，美珠小吃店前道路平坦，以當時被告騎乘速
    度及道路狀況，被告應該是用動力騎乘，不可能單靠滑行等
    語明確（見本院卷第65頁至第76頁），再參以被告於本院審
    理時自承：我從美珠小吃店移動到本案巷口之過程，雙腳都
    是放在腳踏板上，並沒有注意到雙腳有無落地，且因為移動
    距離僅20公尺，整個過程不超過20秒，差不多5秒就到，因
    為距離只有20公尺等情（見本院卷第85頁至第86頁），足徵
    被告全程係雙腳放置在本案機車腳踏板上，並以時速約14.4
    公里之速度在道路上行駛，顯與一般普通重型機車在道路上
    行駛狀況無異，而「美珠小吃店」前之道路平坦、無坡度等
    情，亦有GOOGLE街景圖在卷可參（見本院卷第50頁至第54頁
    ），並為被告所是認（見本院卷第60頁），是其所辯係利用
    道路坡度滑行移動云云，已難盡信為真實。
　⒉又刑法第185條之3所謂之酒醉不能安全駕駛罪，所保護之法
    益，乃維護道路交通之安全與順暢運作，藉由抽象危險犯之
    構成要件，以刑罰制裁力量嚇阻酒後駕車之行為，進而確保
    參與道路交通往來人車之安全。其條文中所謂「駕駛」行為
    ，係指行為人有移動交通工具之意思，並在其控制或操控下
    而移動動力交通工具（最高法院107年度台上字第4254號判
    決意旨參照）。準此，被告為移動車輛而啟動引擎或馬達產
    生動力，或未啟動引擎或馬達，利用地形陡坡順向下滑而移
    動，因均有移動車輛之意思，且俱已在行為人可以控制或操
    控下，復為具風險之行為，自屬駕駛行為，如此解釋，方符
    上開維護道路交通之安全與順暢運作之立法意旨。查被告為
    將本案機車自美珠小吃店移動至附近巷弄內停放，因而騎乘
    本案機車上路，業據被告供承明確（見本院卷第31頁），則
    被告之目的既係使本案機車移動，且該車之行止或其他動力
    完全在被告操縱之下，則不論被告係利用機車引擎動力或現
    場道路坡勢行駛於道路上，依前揭說明，均無礙其駕駛動力
    交通工具行為之認定，是被告辯稱：其認為未啟動機車不構
    成犯罪云云，自無足採。
㈢、綜上所述，被告所辯前詞，無足採信。本案事證明確，被告
    前揭犯行，堪以認定，應依法論科。　
三、論罪科刑
㈠、按行為後法律有變更者，適用行為時之法律。但行為後之法
    律有利於行為人者，適用最有利於行為人之法律，刑法第2
    條第1項定有明文。被告行為後，刑法第185條之3第1項於11
    1年1月28日修正公布，並於同年1月30日生效，此次修正提
    高刑法第185條之3第1項第1款駕駛動力交通工具而吐氣所含
    酒精濃度達每公升0.25毫克以上之罪之法定刑度，故修正後
    之規定未有利於被告，則依刑法第2條第1項前段之規定，本
    案適用行為時即111年1月28日修正前刑法第185條之3第1項
    第1款之規定，先予敘明。
㈡、核被告所為，係犯修正前刑法第185條之3第1項第1款之駕駛
    動力交通工具而吐氣所含酒精濃度達每公升0.25毫克以上之
    罪。
㈢、爰審酌被告飲用酒類後貿然騎乘機車上路，除危急己身安危
    ，亦罔顧公眾往來之交通安全，並對其他用路人生命、身體
    及財產造成相當程度之潛在危險，所為非是，惟念及被告為
    警攔查後測得吐氣所含酒精濃度達每公升0.25毫克，數值非
    高，兼衡被告前無任何犯罪紀錄之素行（見本院卷第6頁）
    、駕駛動力交通工具之種類、時間與行駛路段、犯後態度暨
    其自述：國中畢業之智識程度，從事外匯餐飲業，但這2、3
    年因疫情無工作，已婚，經濟來源為其姪子及兒女提供生活
    費，兒女皆已成年，需扶養母親及照顧2名中風的弟弟，弟
    弟的兒子已成年，偶爾會給我生活費之生活狀況（見本院卷
    第86頁）等一切情狀，量處如主文所示之刑，並諭知易科罰
    金之折算標準。
㈣、被告未曾因故意犯罪受有期徒刑以上刑之宣告，有臺灣高等
    法院被告前案紀錄表在卷可稽（見本院卷第6頁），被告飲
    酒後為將本案機車移動至附近巷弄內停放，因而騎乘機車上
    路，固有不當，惟其駕車時間尚屬短暫，且於本院審理時自
    承：若我移動車輛行為構成犯罪，我願意承認犯罪等語（見
    本院卷第85頁），堪認被告經此偵審程序，已知所警惕，是
    本院認所宣告之刑以暫不執行為適當，爰依刑法第74條第1
    項第1款之規定宣告緩刑3年，以啟自新。惟酒後駕車對一般
    往來之公眾及駕駛人自身皆具有高度之危險性，為使被告確
    切知悉其所為極可能對道路交通安全造成危害，強化其法治
    觀念並深切記取教訓、深切反省，促使被告日後更加重視法
    規範秩序，認為有課予一定條件之緩刑負擔，令其從中深切
    記取教訓，並督促其警惕，避免再犯之必要，爰依刑法第74
    條第2項第5款、第8款規定，諭知被告於緩刑期間內，向檢
    察官指定之政府機關、政府機構、行政法人、社區或其他符
    合公益目的之機構或團體，提供60小時之義務勞務，並參加
    法治教育課程1場次，俾由執行機關能予適當督促，且由觀
    護人給予適時之協助與輔導，以期導正及建立其正確法律觀
    念，復依刑法第93條第1項第2款規定，諭知於緩刑期間內付
    保護管束，以觀後效。另被告上揭所應負擔之義務，乃緩刑
    宣告附帶之條件，依刑法第75條之1第1項第4款規定，違反
    上開負擔情節重大，足認原宣告之緩刑難收其預期效果，而
    有執行刑罰之必要者，依刑法第75條之1第1項第4款規定，
    其緩刑之宣告仍得由檢察官向法院聲請撤銷，併此指明。  
據上論斷，應依刑事訴訟法第299條第1項前段，修正前刑法第18
5條之3第1項第1款，刑法第2條第1項前段、第41條第1項前段、
第74條第1項第1款、第2項第5款、第8款、第93條第1項第2款，
刑法施行法第1條之1第1項，判決如主文。
本案經檢察官郭千瑄提起公訴，檢察官余秉甄到庭執行職務。
中　　華　　民　　國　　111 　年　　7 　　月　　19　　日
　　　　　　　　   刑事第二庭　法  官  何松穎

以上正本證明與原本無異。　　　　　　　　　　　　　　　　
如不服本判決應於收受送達後20日內向本院提出上訴書狀，並應
敘述具體理由。其未敘述上訴理由者，應於上訴期間屆滿後20日
內向本院補提理由書（均須按他造當事人之人數附繕本）「切勿
逕送上級法院」。
因疫情而遲誤不變期間，得向法院聲請回復原狀。 
　　　　　　　　　　           書記官  張禹晨
中　　華　　民　　國　　111 　年　　7 　　月　　20　　日
附錄本案論罪科刑法條全文：
111年1月28日修正前之中華民國刑法第185條之3
駕駛動力交通工具而有下列情形之一者，處二年以下有期徒刑，
得併科二十萬元以下罰金：
一、吐氣所含酒精濃度達每公升零點二五毫克或血液中酒精濃度
    達百分之零點零五以上。
二、有前款以外之其他情事足認服用酒類或其他相類之物，致不
    能安全駕駛。
三、服用毒品、麻醉藥品或其他相類之物，致不能安全駕駛。因
    而致人於死者，處三年以上十年以下有期徒刑；致重傷者，
    處一年以上七年以下有期徒刑。
曾犯本條或陸海空軍刑法第五十四條之罪，經有罪判決確定或經
緩起訴處分確定，於五年內再犯第一項之罪因而致人於死者，處
無期徒刑或五年以上有期徒刑；致重傷者，處三年以上十年以下
有期徒刑。